【裁判字號】    97,訴,44
【裁判日期】    970131
【裁判案由】    毒品危害防制條例
【裁判全文】
臺灣基隆地方法院刑事判決                97年度訴字第44號
公  訴  人  臺灣基隆地方法院檢察署檢察官
被      告  乙○○
                    （現另案於臺灣基隆監獄執行中）
上列被告因違反毒品危害防制條例案件，經檢察官提起公訴（96
年度毒偵字第3164號），因被告所犯為死刑、無期徒刑、最輕本
刑為3 年以上有期徒刑或高等法院管轄第一審案件以外之罪，且
於準備程序進行中，被告先就被訴事實為有罪之陳述，經本院合
議庭裁定進行簡式審判程序，判決如下：
    主  文
乙○○施用第一級毒品，累犯，處有期徒刑柒月；又施用第二級
毒品，累犯，處有期徒刑肆月。應執行有期徒刑玖月。
    事  實
一、乙○○前因施用毒品案件，經觀察、勒戒後，因認無繼續施
    用毒品之傾向，於民國89年1 月27日執行完畢釋放，經臺灣
    基隆地方法院檢察署檢察官以89年度毒偵字第127 號不起訴
    處分，復因施用第二級毒品案件，經觀察、勒戒後，因認有
    繼續施用毒品之傾向，經本院以89年度毒聲字第1946號裁定
    令入戒治處所強制戒治，於90年9 月5 日因停止戒治付保護
    管束，另行執行徒刑，嗣因保護管束期滿未經撤銷，於90年
    10月21日執行完畢，並因同案經前開檢察署檢察官以89年度
    毒偵緝字第334 號聲請以簡易判決處刑，經本院以89年度基
    簡字第870 號判決判處有期徒刑5 月確定，又於強制戒治執
    行完畢釋放後5 年內即95年10月18日，施用第二級毒品，經
    上開檢察署檢察官以95年度毒偵字第2038號提起公訴，經本
    院以95年度易字第563 號判決判處有期徒刑3 月確定，另因
    施用第二級毒品案件，經前開檢察署檢察官以96年度毒偵字
    第834 號聲請以簡易判決處刑，並經本院以96年度基簡字第
    499 號判決判處有期徒刑4 月確定，並由本院依據96年7 月
    16日施行之中華民國96年罪犯減刑條例之規定，以96年度聲
    減字第844 號裁定減刑為有期徒刑2 月，於96年9 月12日因
    易科罰金執行完畢，再因施用度二級毒品案件，經上開檢察
    署檢察官以96年度毒偵字第1688號提起公訴，經本院以96年
    度易字第522 號判決判處有期徒刑5 月確定（尚未執行完畢
    ）。詎其未戒除毒癮惡習，分別基於施用第一、二級毒品之
    犯意，於96年11月9 日下午4 、5 時許，在位於基隆市安樂
    區○○○路3 號之空屋內，以將第二級毒品安非他命置放於
    玻璃球內，下以火點燃吸食所生煙霧之方式，施用第二級毒
    品；復另行起意，於96年11月10日中午某時，在上開空屋內
    ，以將第一級毒品海洛因置入玻璃球內，下以火點燃吸食所
    生煙霧之方式，施用第一級毒品。嗣於96年11月11日下午1
    時15分許，在前開空屋為警查獲，並採集其尿液送驗後，上
    情始為警所悉。
二、案經基隆市警察局第四分局報請臺灣基隆地方法院檢察署檢
    察官偵查起訴。
    理  由
壹、程序事項
    被告乙○○所犯者非為死刑、無期徒刑、最輕本刑為3 年以
    上有期徒刑之罪或高等法院管轄第一審案件，其於準備程序
    進行中，先就被訴事實為有罪之陳述，經告知其簡式審判程
    序之旨，並聽取公訴人、被告之意見後，本院合議庭依刑事
    訴訟法第273 條之1 第1 項之規定，裁定由受命法官獨任以
    簡式審判程序進行本案之審理。
貳、實體事項
一、事實認定部分
    上開事實，業據被告於本院審理時坦承不諱，且被告為警查
    獲後，採集之尿液檢體經送臺灣尖端先進生技醫藥股份有限
    公司檢驗，確呈現海洛因代謝物嗎啡及安非他命類之陽性檢
    驗結果，此有該公司96年11月22日出具之濫用藥物檢驗報告
    及基隆市警察局第四分局偵辦毒品案件尿液檢體對照表、查
    獲現場照片在卷可稽，是認被告之自白與事實相符，事證明
    確，被告犯行應堪認定。
二、論罪科刑部分
（一）按毒品危害防制條例於92年7 月9 日修正公布，自93年1
      月9 日施行，其中第20條、第23條將施用毒品之刑事處遇
      程序，區分為「初犯」、「5 年內再犯」及「5 年後再犯
      」，依其立法理由之說明：「初犯」，經觀察、勒戒或強
      制戒治後，應為不起訴處分或不付審理之裁定；經觀察、
      勒戒或強制戒治執行完畢釋放後，「5 年內再犯」者，因
      其再犯率甚高，原實施之觀察、勒戒及強制戒治既已無法
      收其實效，爰依法追訴或裁定交付審理，至於經觀察、勒
      戒或強制戒治執行完畢釋放後，「5 年後再犯」者，前所
      實施之觀察、勒戒或強制戒治已足以遮斷其施用毒品之毒
      癮，為期自新及協助其斷除毒癮，仍適用「初犯」之規定
      ，先經觀察、勒戒或強制戒治之程序，從而，僅限於「初
      犯」及「5 年後再犯」2 種情形，始應先經觀察、勒戒或
      強制戒治程序，倘被告於5 年內已再犯，經依法追訴處罰
      ，縱其第3 次（或第3 次以上）再度施用毒品之時間，在
      初犯經觀察、勒戒或強制戒治執行完畢釋放5 年以後，已
      不合於「5 年後再犯」之規定，且因已於「5 年內再犯」
      ，顯見其再犯率甚高，原實施觀察、勒戒或強制戒治，已
      無法收其實效，應依該條例第10條處罰（最高法院95年第
      7 次刑事庭會議決議可資參照）。本件被告前因施用毒品
      案件，經觀察、勒戒後，因認無繼續施用毒品之傾向，於
      89年1 月27日執行完畢釋放，復因施用第二級毒品案件，
      經觀察、勒戒後，因認有繼續施用毒品之傾向，經本院以
      89年度毒聲字第1946號裁定令入戒治處所強制戒治，於90
      年9 月5 日因停止戒治付保護管束，另行執行徒刑，嗣因
      保護管束期滿未經撤銷，於90年10月21日執行完畢，並因
      同案經前開檢察署檢察官以89年度毒偵緝字第334 號聲請
      以簡易判決處刑，經本院以89年度基簡字第870 號判決判
      處有期徒刑5 月確定，又於強制戒治執行完畢釋放後5 年
      內即95年10月18日，施用第二級毒品，經上開檢察署檢察
      官以95年度毒偵字第2038號提起公訴，經本院以95年度易
      字第563 號判決判處有期徒刑3 月確定，另因施用第二級
      毒品案件，經前開檢察署檢察官以96年度毒偵字第834 號
      聲請以簡易判決處刑，經本院以96年度基簡字第499 號判
      決判處有期徒刑4 月確定，並經本院依據96年7 月16日施
      行之中華民國96年罪犯減刑條例之規定，以96年度聲減字
      第844 號裁定減刑為有期徒刑2 月，再因施用度二級毒品
      案件，經上開檢察署檢察官以96年度毒偵字第1688號提起
      公訴，經本院以96年度易字第522 號判決判處有期徒刑5
      月確定，此有本院判決及臺灣高等法院被告前案紀錄表在
      卷可稽，是被告於所受強制戒治執行完畢5 年內已再犯，
      且經依法追訴處罰，足認原實施觀察、勒戒及強制戒治無
      法收其實效，縱被告本次犯行係於所受強制戒治執行完畢
      5 年後所為，揆諸首揭說明，仍不合於毒品危害防制條例
      第20條第3 項規定之「5 年後再犯」，且因被告係於「5
      年內再犯」，顯見其再犯率甚高，即應依法處罰。
（二）核被告所為，係犯毒品危害防制條例第10條第1 、2 項之
      施用第一、二級毒品罪。被告持有第一級毒品海洛因及第
      二級毒品安非他命以供施用，持有之低度行為應為施用之
      高度行為所吸收，均不另論罪。
（三）被告所犯上開施用第一、二級毒品罪間，犯意各別、行為
      互殊，應予分論併罰。
（四）被告曾受如事實欄所載之徒刑執行完畢，此有臺灣高等法
      院被告前案紀錄表在卷供參，其受徒刑之執行完畢，再為
      本件施用毒品之行為，係於5 年以內故意再犯有期徒刑以
      上之罪，均為累犯，應分別依刑法第47條第1 項之規定加
      重其刑。
（五）爰審酌被告前經觀察、勒戒及強制戒治，並屢經刑罰矯治
      後，均未戒除毒癮，並再行施用毒品，足見缺乏戒斷決心
      ，然被告所為僅屬戕害自身之行為，未侵害其他法益，且
      於本院審理時坦認犯行，犯後態度尚屬良好等一切情狀，
      認公訴人就被告施用第二級毒品之犯行部分，具體求處有
      期徒刑6 月，尚屬過重，而分別量處如主文所示之刑，並
      依法定其應執行之刑。
據上論斷，應依刑事訴訟法第273 條之1 第1 項、第299 條第1
項前段，毒品危害防制條例第10條第1 項、第2 項、第23條第2
項，刑法第11條前段、第47條第1 項、第51條第5 款，判決如主
文。
本案經檢察官甲○○到庭執行職務。
中    華    民    國    97    年    1     月    31    日
                  刑事第二庭法    官  邰婉玲
以上正本證明與原本無異。
如不服本判決應於收受本判決後10日內向本院提出上訴書狀，其
未敘述上訴理由者，並得於提起上訴後10日內向本院補提理由書
狀（均須按他造當事人之人數附繕本）「切勿逕送上級法院」。
中    華    民    國    97    年    1     月    31    日
                            書 記 官  彭筠凱
附錄所犯法條：
毒品危害防制條例第10條
施用第一級毒品者，處6 月以上5 年以下有期徒刑。
施用第二級毒品者，處3 年以下有期徒刑。


司法院資訊處製作；財團法人民間司法改革基金會備份。
